【裁判字號】    89,訴,116
【裁判日期】    890616
【裁判案由】    違反野生動物保育法
【裁判全文】
臺灣臺東地方法院刑事判決                          八十九年度訴字第一一六號
    公  訴  人  臺灣台東地方法院檢察署檢察官
    被      告  甲○○
右列被告因違反野生動物保育法案件，經檢察官提起公訴 (八十九年度偵字第八一三
號)，本院判決如左：
    主  文
甲○○未具族群量逾越環境容許量之條件，獵捕保育類野生動物，累犯，處有期徒刑
柒月。
穿山甲壹隻沒收。
    事  實
一、甲○○曾因違反麻醉藥品管理條例案件，於民國八十四年十二月四日，經本院判
    處有期徒刑五月確定，並於八十五年二月十六日執行完畢，竟不知悔改，明知穿
    山甲為族群量未逾越環境容許量之珍貴稀有保育類野生動物，並經主管機關行政
    院農業委員會（下稱農委會）公告列為保育類野生動物，竟未經地方主管機關臺
    東縣政府的許可，於八十九年一月二十五日之前某不詳時間，在台東縣池上鄉週
    邊某不詳處所，獵捕珍貴稀有野生動物穿山甲一隻。嗣於八十九年一月二十五日
    下午七時許，在台東縣關山鎮新福里七鄰溪埔三十六號住處內為警查獲，並扣得
    珍貴稀有野生動物穿山甲一隻。
二、案經臺東縣警察局關山分局移送臺灣臺東地方法院檢察署檢察官偵查起訴。
    理  由
一、訊之被告坦承持有前述遭查獲之珍貴稀有野生動物穿山甲一隻，但否認有非法獵
    捕保育類野生動物之犯行，辯稱：扣案的穿山甲是他在路上撿到的並非獵捕到的
    。但查：扣案珍貴稀有野生動物穿山甲確係被告攜回其住處之事實，業據被告於
    警訊及本院審理時坦白承認，核與證人及被告之父黃鑑於警訊中證述之情節相符
    ，此外並有卷付之照片二張及領據一紙可資佐證，被告所辯，無論是否屬實，均
    無解免其犯行，本件事證明確，被告犯行堪以認定。
二、按保育類野生動物，包括瀕臨絕種、珍貴稀有及其他應予保育之野生動物；而珍
    貴稀有野生動物，係指各地特有或族群量稀少之野生動物；又保育類野生動物非
    有族群量逾越環境容許量者，應予保育，不得騷擾、虐待、獵捕、宰殺或為其他
    利用，野生動物保育法第四條第一項第一款、第三條第四款及第十八條第一項第
    一款分別定有明文。而穿山甲，業經農委會在八十四年十二月二十三日以八四農
    林字第四０三０八一七Ａ號函公告，列為珍貴稀有保育類野生動物，有該公告可
    憑。查：穿山甲既未經中央主管機關農委會公告族群量逾越環境容許量，則被告
    以非法獵捕，係對珍貴稀有而應予保育的野生動物的非法獵捕。被告所犯的罪名
    為野生動物保育法第四十一條第一項第一款的非法獵捕保育類野生動物罪。按被
    告並非為了學術研究的目的而獵捕穿山甲，公訴意旨認為被告另外犯同法第四十
    一條第一項第二款的罪，尚有未洽，併此敘明。又查被告曾於八十四年間因違反
    麻醉藥品管理條例案件，經本院判處有其徒刑五月確定，並於八十五年二月十六
    日執行完畢，有台灣台東地方法院檢察署刑案資料查註紀錄表一件在卷可稽，其
    於五年以內再犯本件有期徒刑以上之罪，為累犯，應依刑法第四十七條之規定加
    重其刑。審酌被告犯罪的目的、手段，而所捕獲的野生動物只有一隻，危害尚非
    巨大，與犯後態度等一切情狀之後，量處如主文所示的刑罰。
三、扣案之穿山甲一隻，應依野生動物保育法第五十二條第一項的規定，宣告沒收。
據上論斷，應依刑事訴訟法第二百九十九條第一項前段，野生動物保育法第四十一條
第一項第一款、第五十二條第一項，刑法第十一條前段、第四十七條，判決如主文。
中      華      民      國    八十九    年      六      月     十六     日
                                  臺灣臺東地方法院刑事庭
                                      法  官 黃 堯 讚
右正本證明與原本無異。
如不服本判決，應於判決送達後十日內，向本院提出上訴狀。(須附繕本)
「切勿逕送上級法院」
                                      書記官 潘 正 苓
中      華      民      國    八十九    年      六      月      十七    日
附記：
野生動物保育法第四十一條第一項：
有下列情形之一，處六月以上五年以下有期徒刑，得併科新台幣二十萬元以上一百萬
元以下罰金：
一、未具第十八條第一項第一款之條件，獵捕、宰殺保育類野生動物者。


司法院資訊處製作；財團法人民間司法改革基金會備份。
